臺灣高等法院臺中分院民事裁定　　　94年度再易字第10號
　　再審聲請人
　　即再審原告　丁○○
　　　　　　　　甲○○
　　　　　　　　乙○○
　　　　　　　　丙○○
　　相　對　人
　　即再審被告　南投縣竹山鎮農會
　　法定代理人　戊○○
上列當事人間請求同意建築房屋事件，再審原告即聲請人對於本
院85年度上更(一)字第33號判決、本院87年度再字第42號裁定、88
年度再易字第17號裁定、90年度再易字第21號裁定、91年度再易
字第38號裁定、92年度再易字第56號裁定、93年度再易字第23號
裁定、93年度再易字第47號裁定，提起再審之訴及聲請再審，本
院裁定如下：
      主　　　文
再審之訴及再審聲請均駁回。
訴訟費用由再審原告即聲請人負擔。
    理      由
一、本件再審原告即再審聲請人主張：本院83年度上字第 807號
    判決關於再審被告同意建屋部分之訴訟標的價應僅為17萬54
    4 元，再審被告依法不得上訴第三審，故該判決於宣示時即
    告確定，然再審被告違法上訴，最高法院85年度台上字第65
    9 號裁定誤予廢棄發回更審，本院85年度上更(一)字第33號判
    決誤為駁回上訴，最高法院87年度台上字第639 號裁定誤予
    駁回等裁判，均屬違法裁判。依釋字第135 號解釋意旨，既
    具判決之形式，仍得提起再審救濟。又再審原告於87年4 月
    15日收受最高法院87年度台上字第639號民事裁定，於 87年
    5月13日聲請再審，經該院以87年度台再字第132號裁定移送
    本院審理，歷經本院87年度再字第42號、88年度再易字第17
    號、90年度再易字第21號、91年度再易字第38號、92年度再
    易字第56號、93年度再易字第23號、93年度再易字第47號等
    等裁定駁回，惟再審原告對上揭裁判提起再審，均遵守三十
    日之再審不變期間，再審合法，是前揭裁定認定再審原告逾
    再審不變期間，而為再審不合法駁回之裁定，顯然違誤云云
    。乃據以提起再審之訴及再審之聲請，聲明求為裁判：本
    院85年度上更(一)第33號判決、87年度再字第42號裁定、88年
    度再易字第17號裁定、90年度再易字第21號裁定、91年度再
    易字第38號裁定、92年度再易字第56號裁定、93年度再易字
    第23號裁定、93年度再易字第47號裁定，均應予一併廢棄；
    以回復本院83年度上字第807號判決原確定力；再審被告
    應同意再審原告就坐落南投縣竹山鎮○○段第658地號209平
    方公尺土地重新建築ＲＣ造五層樓房使用；前審訴訟第一
    、二、三審及再審之訴訟費用均由再審被告負擔。
二、關於對本院85年度上更(一)字第33號判決、87年度再字第42號
    裁定、88年度再易字第17號、90年度再易字第21號裁定、91
    年度再易字第38號裁定、92年度再易字第56號裁定、93年度
    再易字第23號裁定，提起再審之訴及聲請再審部分：
  (一)按再審之訴應於30日之不變期間內提起。前項期間自判決確
    定時起算，但再審之理由知悉在後者，自知悉時起算，民事
    訴訟法第500 條第1、2項定有明文。而對於確定裁定聲請再
    審，則準用上開規定，則為同法第507 條所明定。查本院85
    年度上更(一)字第33號判決於86年 9月15日宣判，再審原告86
    年12月20日收受，經最高法院87年 3月26日駁回上訴確定，
    87年度再字第42號裁定係88年 8月20日裁定，88年度再易字
    第17號裁定係90年 5月22日裁定，90年度再易字第21號裁定
    係91年 4月23日裁定，91年度再易字第38號裁定係92年7月9
    日裁定，92年再易字第56裁定係93年2月9日裁定，93年度再
    易字第23號裁定係於93年 6月30日裁定，上開各該裁定，因
    不得再抗告，於各該次送達後則各均已確定等情，均據本院
    調閱上開案卷查閱無訛。再審原告遲至93年12月10日始依民
    事訴訟法第 496條第1項第1款就前開裁判提起再審之訴及聲
    請再審，均已逾30日之不變期間，亦未提出有何再審理由知
    悉在後之情形，其對前開裁判提起再審，自屬不合法，應予
    駁回。
  (二)再審原告雖謂：其當初第一次對本院85年度上更(一)字第33號
    確定判決提起再審之訴時，再審之訴不變期間應自最高法院
    駁回上訴裁定確定之日起算，參照最高法院67年台抗字第49
    5 號判例：「對於第二審判決於上訴期間內提起上訴者，其
    上訴因不合法而被以裁定駁回時，在該裁定確定前，尚無從
    斷定上訴為不合法。因之，應於駁回上訴之裁定確定時，始
    知悉原判決確定（司法院院解字第3007號解釋參照），故對
    於該原判決提起再審之訴者，其提起再審之訴之不變期間，
    應自駁回上訴之裁定確定時起算」。對於財產權之訴訟提起
    第三審上訴，因其上訴所得受之利益不逾法定之數額者，亦
    為民事訴訟法第 444條所謂之上訴不合法，則再審原告於87
    年4月15日收受最高法院87年度台上字第639號裁定正本時，
    方知悉上訴之不合法，並始知悉原判決已確定。惟最高法院
    之裁定以其為未宣示之裁定，故該裁定應自再審原告合法受
    送達時即87年 4月15日始對外生效，因而計算本件之再審之
    訴之30日不變期間，應自該裁定確定之日起算云云。然查：
    再審原告此項主張縱為屬實，但其於今93年12月10日始提起
    本件再審，其間已隔數年，仍然已屬逾30日之不變期間。況
    上開判決及各次裁定，為分別獨立之裁判，計算提起或聲請
    再審之30日不變期間，應分別自其各次確定時起算，再審原
    告第一次提起再審之訴是否逾不變期間，均與其後之再審是
    否逾不變期間之認定無關。
  (三)是以再審原告先前對歷次裁判提起或聲請再審，除最後一次
    通常為不逾30日不變期間外，之前各次顯然均將逾30日不變
    期間。故正確提起或聲請再審，只須對最後一次確定裁判為
    之，如其再審為有理由，即由法院遞為審酌或推翻之前之各
    次裁判，毋須由再審原告或聲請人對先前之各次裁判同時表
    明對之為再審。而本件因再審原告（聲請人、下同）書狀所
    載聲請再審之範圍不明確，為闡明澄清其範圍，乃通知再審
    原告到庭補充說明，惟其仍堅持對上開各次裁判同時為再審
    ，因此，本院仍應依其主張就上開各次裁判均認為提起或聲
    請再審處理。而上開各次裁判，既均已於各次合法送達後，
    各自確定，已如前述，乃再審原告遲至93年12月10日始依民
    事訴訟法第496 條第1項第1款對於前開裁判提起再審之訴或
    聲請再審，已逾30日之不變期間，亦未提出有何再審理由知
    悉在後之情形，則其對前開裁判提起再審，即屬不合法，至
    為明灼。
三、關於對本院93年度再易字第47號裁定聲請再審部分：
  (一)按對於確定裁定聲請再審，依民事訴訟法第507 條準用同法
    第501 條第1項第4款規定，必須表明再審理由。所謂表明再
    審理由，必須指明確定裁定有如何合於法定再審事由之具體
    情事，始為相當，倘僅泛言有何條款之再審事由，無具體情
    事者，仍難謂已合法表明再審事由（最高法院64年台聲字第
    76號判例意旨參照）。且對於裁定聲請再審，非主張該裁定
    有民事訴訟法第496條第1項所列各款情形之一，不得為之，
    若僅對前訴訟程序之確定裁判有所指摘，並未表明確定裁定
    有何法定再審原因者，其再審之聲請，自難認為合法（最高
    法院69 年台聲字第123號、73年台聲字第377 號判例意旨參
    照）。且再審之訴，法院認無再審理由，判決駁回後，不得
    以同一事由，對於原確定判決或駁回再審之訴之確定判決，
    更行提起再審之訴，民事訴訟法第498條之1定有明文，此同
    法第507 條規定，對確定裁定聲請再審亦準用之。是以再審
    之聲請，除應表明該確定裁定有何法定再審原因之具體情事
    ，不得僅對前訴訟程序之確定裁判有所指摘外，其所持再審
    事由，如經法院認無再審理由，判決或裁定駁回後，亦不得
    再以同一事由，更行提起。否則其再審之聲請，自難認為合
    法。
  (二)查再審聲請人對本院93年度再易字第47號裁定聲請再審，雖
    指摘該裁定理由三，關於「對本院85年度上更(一)字第33號判
    決、87年度再字第42號、88年度再易字第17號、90年度再易
    字第21號、91年度再易字第38號、92年度再易字第56號裁定
    ，提起再審之訴及聲請再審」部分所揭示之內容，違背最高
    法院67年度台抗字第495 號判例意旨、司法院大法官會議釋
    字第135號解釋、民事訴訟法498條、499條後段第2款規定，
    有民事訴訟法第496條第1項第1款適用法規顯有錯誤之再審
    理由云云。然核其所述內容，仍僅一再引據最高法院67年度
    台抗字第495號判例意旨、司法院大法官會議釋字第135號解
    釋之旨意，認其第一次對本院85年度上更(一)字第33號確定判
    決提起再審，已遵守30日之不變期間，而泛言指本院93年度
    再易字第47號裁定有民事訴訟法第496條第1項第1款適用法
    規顯有錯誤之再審理由，卻無具體就本院上開93年度再易字
    第47號裁定究竟有如何合於其所引上開判例、解釋、法條之
    適用法規顯有錯誤之具體情事為表明，自難認已合法表明再
    審理由。況其先前多次提起再審之訴及再審之聲請，亦以此
    相同事由為之，迭經各次裁定認無再審理由，詳予敘述駁回
    其聲請之理由及依據後，竟仍更行提起，揆諸前揭說明，其
    再審之聲請顯非合法。
  (三)再審聲請人另指本院93年度再易字第47號裁定理由四，關於
    「對本院93年度再易字第23號裁定聲請再審」部分所揭示之
    內容，也顯然有諸多民事訴訟法第496條第1項第1款適用法
    規顯有錯誤之再審理由云云。亦係一再重複其先前相同之主
    張，指摘前訴訟程序之確定裁判適用法規顯有錯誤，並泛言
    本院93年度再易字第47號確定裁定，有違民事訴訟法第498
    條、第507條第77-1至12條及最高法院84年度台抗字第554號
    裁判要旨、司法院院字第1890號解釋、最高法院83年度台抗
    字第438號、84年度台抗字第386號裁判要旨、辦理民事訴訟
    應行注意事項第 68條規定、司法院大法官會議釋字第216、
    135號解釋、最高法院32年抗字第1014號判例之規定，認為
    已構成民事訴訟法第496條第1項第1款適用法規顯有錯誤之
    再審事由而已，並未就本院上開裁定究竟有如何合於其所引
    上開判例、解釋、法律之具體情事為表明，亦即難認已合法
    表明再審理由，仍與聲請再審之要件不合。
  (四)另本件再審聲請人歷次聲請再審意旨，皆以：本案「同意重
    建」部分之訴訟標的金額一直都是170544元，為依法不得上
    訴第三審，本院83年度上字第 807號判決關於相對人敗訴即
    同意建屋部分，於該判決宣示時即告確定，並不因不合法之
    上訴阻其確定，因此嗣後最高法院85度台上字第659號判決
    及其後之判決均屬重大違背法令；本案關於「同意重建」部
    分裁判費金額應為新台幣170544元，非銀元140048元，本院
    各次駁回其再審之裁定、判決認本件裁判費為銀元140048元
    ，有違民事訴訟法第77-1至12條之規定、最高法院84年度台
    抗字第554號裁判要旨、司法院院字第1890號解釋、最高法
    院83年度台抗字第438號、84年度台抗字第386號裁判要旨、
    辦理民事訴訟應行注意事項第68條規定、司法院大法官會議
    釋字第216、135號解釋、最高法院32年抗字第1014號判例，
    民事訴訟法第77-17條、第498條規定云云。然此迭經本院歷
    次裁定，將其再審之訴或再審之聲請駁回，並於各次裁定理
    由中詳述駁回之理由及依據，有調閱之各該案卷宗可稽。則
    其再以此相同事由，更行提起本件再審之聲請，依民事訴訟
    法第507條準用同法第498條之1規定，亦於法不合。
四、據上論結，本件再審之訴及再審之聲請均不合法，應予駁回
    。爰依民事訴訟法第 502條第1項、第507條、第95條、第78
    條、第85條第1項前段，裁定如主文。
中   華 　民 　國　 　94　　 年    8 　 月 　　23   　日
                   民事第五庭審判長法  官  陳滿賢
                                   法  官  朱  樑
                                   法  官  古金男
以上正本係照原本作成。
不得抗告。
                                   書記官  王麗英
中　　華　　民　　國　　94　　年　　8 　　月　　24　　日
                                                      Ｈ
